【裁判字號】    99,訴,838
【裁判日期】    990826
【裁判案由】    強盜等
【裁判全文】
臺灣彰化地方法院刑事判決               99年度訴字第838號
公  訴  人  臺灣彰化地方法院檢察署檢察官
被      告  丙○○
選任辯護人  邱寶弘律師
上列被告因強盜等案件，經檢察官提起公訴（99年度偵字第5406
號），本院判決如下：
    主  文
丙○○犯竊盜罪，處有期徒刑肆月，扣案之機車鑰匙壹把沒收；
又犯強盜罪，處有期徒刑伍年貳月，扣案之黑色口罩壹個沒收；
又犯竊盜罪，處有期徒刑肆月，扣案之同上機車鑰匙壹把沒收；
又犯強盜罪，處有期徒刑伍年陸月，扣案之同上黑色口罩壹個沒
收；應執行有期徒刑陸年陸月，扣案之同上機車鑰匙壹把及同上
黑色口罩壹個均沒收。
    事  實
一、丙○○因經濟狀況不佳，缺錢花用，突萌以搶劫之方式，謀
    取財物，竟意圖為自己不法之所有，自家中攜出姪兒把玩而
    未具殺傷力之黑色塑膠玩具槍，於民國99年5月20日晚上23
    時許，騎乘父親許志勝（已死亡）所遺留之車牌號碼NPH-42
    3號重型機車，至彰化縣埔心鄉○○路○段80號（行政院衛生
    署彰化醫院）前停放，徒步至上開醫院大門左側，以其因繼
    承而所有之上開機車鑰匙1把，竊取丁○○所有而停放於該
    處之車牌號碼TUK-480號輕型機車後，於翌日凌晨1時35分許
    ，頭戴半罩式安全帽，騎乘至彰化縣員林鎮○○路與至善街
    口「OK便利商店」前停放並置妥安全帽後，身著深色外套、
    口戴黑色布質口罩，進入商店內，持該未具殺傷力之黑色塑
    膠玩具槍向店員戊○○威嚇交出金錢，且將戊○○堵在櫃檯
    ，無法逃離，至使戊○○不能抗拒，依丙○○之指示將收銀
    機打開，任由丙○○取走現金新台幣（下同）3991元，得手
    後，騎乘上開機車離去，後並將之棄置在彰化縣埔心鄉○○
    路與中正路2段路口旁，而騎乘置放於行政院衛生署彰化醫
    院之上開車牌號碼NPH-423號機車返家；其竟不知悔過遷善
    ，而食髓知味，又於同年月31日下午15時許，騎乘上開車牌
    號碼NPH-423號重型機車，至彰化縣員林鎮○○路與至善街
    口「7-11便利商店」前停放，徒步至彰化縣員林鎮○○路
    359號「員生醫院」後方停車場，以同上之自備機車鑰匙竊
    取甲○○所有而停放於該處之車牌號碼WGB-188號輕型機車
    後，於同日下午16時22分許，騎乘至彰化縣員林鎮○○○路
    14號「臺灣大哥大門市部」旁，頭戴半罩式安全帽、穿著黑
    白相間POLO衫、藍色牛仔褲、口戴黑色布質口罩進入店內，
    持同上預藏之黑色塑膠玩具槍，向店員乙○○喝斥「搶劫」
    ，至使乙○○不能抗拒，任由丙○○取走櫃檯抽屜內現金2
    萬5700元，得手後，騎乘上開機車離去，並棄置在彰化縣員
    林鎮○○路與至善街口附近之某燒烤店外，同時步至上開車
    牌號碼NPH-423號重型機車處停放處，於穿妥置於該機車上
    之同上深色外套後，即騎乘上開車牌號碼NPH-423號重型機
    車離去，於行經彰化縣埔心鄉○○路○段與武興路口之坡心
    橋處，丙○○將該深色外套脫下，丟棄於該橋下，而該第1
    次強盜所得財物3991元，為丙○○花用於網路遊戲點數卡；
    第2次強盜得財物，則2萬5700元則為丙○○花用剩16000元
    。嗣經警調閱監視器，循線於同日晚上22時10分許，經丙○○同意搜索，在彰化縣埔心鄉○○路650巷15號住處，當場
    扣得上揭作半罩式安全帽1頂、黑色口罩1個，黑白相間POLO
    衫、藍色牛仔褲各1件，機車鑰匙1把及黑色塑膠玩具槍1支
    與現金1萬6000元（該現金業由警方發還上開臺灣大哥大門
    市部之店員乙○○）。
二、案經彰化縣警察局員林分局報告臺灣彰化地方法院檢察署檢
    察官偵查起訴。
    理  由
壹、程序方面（證據能力）：
一、按被告以外之人於審判外之言詞或書面陳述，除法律有規定
    者外，不得作為證據，刑事訴訟法第159條第1項定明明文。
    是被害人戊○○於警詢之供述，既未符合法律有規定者外（
    即刑事訴訟法第159條之2之規定），故當無證據能力。
二、再按被告以外之人於審判外之陳述，雖不符前四條之規定，
    而經當事人於審判程序同意作為證據，法院審酌該言詞陳述
    或書面陳述作成時之情況，認為適當者，亦得為證據。當事
    人、代理人或辯護人於法院調查證據時，知有第159條第1項
    不得為證據之情形，而未於言詞辯論終結前聲明異議者，視
    為有前項之同意，刑事訴訟法第159條之1、第159條之5分別
    定有明文。經查，證人即被害人丁○○、甲○○、乙○○於
    警詢時之證述，雖屬被告以外之人於審判外之言詞陳述，為
    傳聞證據，然被告及辯護人於本院準備程序均同意將之引為
    證據，且經本院於審理時當庭直接提示而為合法之調查，被
    告及辯護人等未於言詞辯論終結前聲明異議，本院復審酌該
    等言詞陳述係由證人出於自由意識而陳述，並無非法取證之
    情況，依刑事訴訟法第159條之5之規定，認上開證人於警詢
    時之證述，應得採為認定本件被告犯罪事實所憑之證據。
三、卷附蒐證翻拍照片、扣案之證物等，非屬供述證據，無傳聞
    法則之適用，與本案待證事實具有關連性，係自監視錄影畫
    面翻拍所得照片，及由警員查扣之證物，無證據證明係公務
    員違法取得或製作之物，自得採為證據。
貳、實體方面：
一、上開2次竊取機車及2次持黑色塑膠玩具槍、戴黑色口罩而強
    盜財物之犯罪事實，業據被告丙○○於警詢、偵查時及本院
    行準備程序與審理中，供承不諱，且(一)就竊盜犯行部分核與
    證人甲○○、丁○○於警詢中之證述情節相符（見99年度偵
    字第5406號偵查卷宗第10頁正背、16頁正背）。(二)就強盜犯
    行部分，亦分別據證人戊○○於本院審理中，結證明確稱：
    「我去查遊戲點數的時候，被告就將槍從口袋拿出來，被告
    先說要搶劫，我才退後幾步，然後被告叫我把收銀機打開，
    我就打開」「是我擔心該槍枝是不是改造手槍，所以不敢反
    抗。」「我當時確實有看到被告手持手槍。」「我看到槍之
    後，是因為心理很害怕所以才會後退，但是不知道他會不會
    對我槍擊而已」等語（見99年8月12日審判筆錄）；證人乙○○於警詢中，證稱：「99年5月31日16時22分許遭一名年
    約20-30歲左右之男子（指被告）進入店內詢問中華電信繳
    費情形後，就把一紅色塑膠袋放於櫃檯上，後就從右手舉起
    持一把疑似玩具黑色手槍並槍口對準我，叫我將錢放入袋子
    中，後來他就自行伸手打開抽屜將現金拿出放進塑膠袋中後
    逃逸」「（問：你當時心中是否心生畏懼？)有，我心中非
    常害怕。」等情詳實（99年度偵字第5406號偵查卷宗第12頁
    背面）。(三)並有機車鑰匙1把、黑色塑膠玩具槍1支、黑白色
    POLO 衫1件、深色牛仔褲1件、半罩式安全帽1頂及黑色口罩
    1個扣案為證，復有監視器翻拍照片8幀、現場模擬照片（含
    扣案物照片）34幀、贓物認領保管單1紙及車籍查詢-基本資
    料詳細畫面各1紙等在卷可稽。(四)按強盜罪所施用之強暴、
    脅迫手段，袛須足以壓抑被害人之抗拒，使其喪失意思自由
    為己足，縱令被害人無實際抗拒行為，仍於強盜罪之成立，
    不生影響（最高法院86年度臺上字第4503號判決意旨參照）
    。再者，強盜罪之所謂「至使不能抗拒」，係指行為人所施
    用之強暴、脅迫手段，就當時之具體事實，予以客觀之判斷
    ，足使一般人身體上或精神上達於不能或顯難抗拒之程度而
    言，不以被害人之主觀意思為準，亦不以被害人完全喪失抗
    拒能力為要件；且所謂「至使不能抗拒」，祗須行為人所用
    之強制手段，足使被害人「發生恐怖而抑制其抗拒作用」為
    已足，「並非以被害人完全喪失抗拒能力」為要件。其判斷
    上，則係指行為人所為之強暴、脅迫等不法行為，就當時之
    具體事實，「予以客觀之判斷」，足使被害人身體上或精神
    上達於不能或顯難抗拒之程度而言，亦即：在「客觀上」足
    使被害人喪失意思自由，並達於不能抗拒之程度者而言（最
    高法院93年度台上字第6040號、94年台上字第4111號、93年
    度台上字第4549號、95年度台上字第2838號及95年度台上字
    第5006號諸判決意旨足資參照）。本件被告丙○○持以作案
    之黑色塑膠玩具手槍，其外型酷似真槍，有該黑色塑膠玩具
    手槍之照片在卷可資佐證，衡諸目前槍案傷人屢見新聞，人
    人見與真槍相似之物莫不生有畏懼，一般人如遭不相識之人
    手持上開外型酷似真槍之物立於面前索取財物，均會心生畏
    懼，是被告丙○○上開持槍強取財物之行為，於客觀上顯已
    達足使一般人身體上或精神上不能或顯難抗拒之程度，此益
    徵被害人戊○○、乙○○2人於當時之自由意思已遭完全壓
    抑，而不能抗拒，故縱上開2名被害人當場並無明顯之抵抗
    行為，仍不影響強盜罪之成立。(五)至於辯護人以被害人戊○○之警詢筆錄為依據，指該被告丙○○持黑色塑膠玩具手槍
    強取被害人戊○○所管理持有之財物部分，應成立搶奪罪云
    云，查：證人即被害人戊○○於本院審理中，明白證稱：「
    因為當下警察對我製作筆錄時，可能稍微簡短，我當時確實
    有看到被告手持手槍。」等語（見同上審判筆錄），是辯護
    人所指，應屬誤會，再者，被害人戊○○於警詢之供述，因
    未具刑事訴訟法第159條之2所規定具證據能力之要件，故經
    本院認定無證據能力，已如前述，是辯護人以之為據，顯非
    適當。綜上，本件事證已臻明確，被告丙○○所為前竊盜及
    強盜犯行，堪予認定。
二、核被告丙○○所為，係犯刑法第320條第1項之竊盜罪，及同
    法第328條第1項之強盜罪。被告丙○○所為上開2次竊盜行
    為、2次強盜行為，均犯意各別，行為互異，應分論併罰。
    至辯護人以被告丙○○實施2次強盜犯行，所著衣物不一，
    是若非被告丙○○供出涉案，焉有可能順利破案，而指本件
    有自首規定之適用云云。查：證人即承辦本案之警員己○○
    於本院審理中，結證稱：「第一起99年5月21日，該次是有
    調閱監視器，但是因為晚上，所以沒有調到犯罪嫌疑人所使
    用交通工具之車牌號碼；第二起99年5月31日，該次是在中
    山南路台灣大哥大，有調到被告之穿著衣物形影等影像，也
    發現與被告在員生醫院（指停車場）時之衣著相同的情形。
    」、「被告當時態度不錯，也配合偵辦，但是我印象中被告
    是沒有直接坦承犯行」、「已經知道有該二件強盜案，而且
    懷疑是同一人所為」、「（問：依據何種證據懷疑是被告所
    為？）依據兩案之監視器錄影影像資料認定。」、「相關跡
    證顯示他涉案，而被告也承認之後，我們才對他製作筆錄。
    」等語，顯示警方於被告丙○○坦承犯行前，業已合理懷疑
    被告丙○○涉有上開犯行，並予以調查，此徵於同上偵查卷
    宗第41頁所示被告丙○○於5月31日下午16時16分15秒出現
    於案發地點附近之照片與5月21日零時56分00秒出現於彰化
    縣埔心鄉○○路（離案發甚近時）之照片，衣著、身段均相
    同等情，益可證明證人己○○所言不虛，而辯護人所指，乃
    係未細閱卷內照片之誤，是屬誤會。準此，被告丙○○當未
    有自首之行為，至為明顯。爰審酌被告正值青年，卻不知循
    正途獲取報酬以謀生，非但竊取他人機車，且一再持外型類
    似真槍之玩具手槍強取被害人之財物，其所為顯值非議，至
    不可取，暨被告犯後態度良好，並考量其智識程度、犯罪之
    動機、目的、手段、所得財物價值等一切情狀，量處如主文
    所示之刑，並定執行刑，以資懲儆。又扣案之機車鑰匙1把
    ，為被告丙○○所有（因繼承之故），且係供犯上開2次竊
    盜犯罪所用之物；黑色口罩1個亦係被告丙○○所有，並為
    供犯上開強盜犯罪所用之物等情，已據被告丙○○陳明在卷
    ，爰依刑法第38條第1項第2款之規定於各該罪刑之下，宣告
    沒收。至另扣案之半罩式安全帽1頂、黑白相間POLO衫、及
    藍色牛仔褲各1件，前者為被告丙○○日常騎乘機車外出必
    備之物，後二者亦為為被告丙○○之日常使用衣物，均非本
    案犯罪所用之物（此不同於口罩），爰不另為沒收之諭知。
據上論斷，應依刑事訴訟法第299條第1項前段，刑法第320條第
1項、第328條第1項、第51條第5款、第38條第1項第2款，中華民
國刑法施行法第1條之1第1項、第2項前段，判決如主文。
本案經檢察官邱鼎文到庭執行職務。
中    華    民    國    99    年    8     月    26    日
                  刑事第三庭      審判長法官  李進清
                                  法      官  陳銘壎
                                  法      官  洪志賢
以上正本證明與原本無異。
如不服本判決應於收受判決後10日內向本院提出上訴書狀，並應
敘述具體理由；其未敘述上訴理由者，應於上訴期間屆滿後20日
內向本院補提理由書（均須按他造當事人之人數附繕本）「切勿
逕送上級法院」。
告訴人或被害人對於判決如有不服具備理由請求檢察官上訴者，
其上訴期間之計算係以檢察官收受判決正本之日期為準。
中    華    民    國    99    年    8     月    26    日
                                  書  記  官  許億先
附錄本案論罪科刑法條全文：
中華民國刑法第320條
（普通竊盜罪、竊佔罪）
意圖為自己或第三人不法之所有，而竊取他人之動產者，為竊盜
罪，處5  年以下有期徒刑、拘役或 5 百元以下罰金。
意圖為自己或第三人不法之利益，而竊佔他人之不動產者，依前
項之規定處斷。
前二項之未遂犯罰之。
中華民國刑法第328條
（普通強盜罪）
意圖為自己或第三人不法之所有，以強暴、脅迫、藥劑、催眠術
或他法，至使不能抗拒，而取他人之物或使其交付者，為強盜罪
，處 5 年以上有期徒刑。
以前項方法得財產上不法之利益或使第三人得之者，亦同。
犯強盜罪因而致人於死者，處死刑、無期徒刑或 10 年以上有期
徒刑；致重傷者，處無期徒刑或 7 年以上有期徒刑。
第 1 項及第 2 項之未遂犯罰之。
預備犯強盜罪者，處 1 年以下有期徒刑、拘役或 3 千元以下罰
金。

司法院資訊處製作；財團法人民間司法改革基金會備份。
